臺灣彰化地方法院刑事判決　　　　　　　　　　　　　　九十二年度自字第三七號
　　自　訴　人　　寶運金科技通訊有限公司
　　兼　代表人　　丙○○
　　自　訴　人　　乙○○
　　自　訴　人
　　即反訴被告　　戊○○
　　右四人自訴
　　代理人兼
　　反訴辯護人　　陳昭全律師
　　被　　　告
　　即　反訴人　　己○○
　　選任辯護人
　　兼反訴代理人　林永貹律師
　　被　　　告　　丁○○
右列被告因業務侵占等案件，經自訴人提起自訴及被告己○○提起反訴，本院判決如
左：
    主  文
己○○傷害人之身體，處拘役拾日，如易科罰金，以佰元折算壹日。被訴業務侵
占部分無罪。
丁○○、戊○○均無罪。
    事  實
一、緣己○○於民國九十年間陸續邀集丙○○、戊○○、乙○○共同集資，四人各出
    資新臺幣（下同）五十萬元，合計二百萬元，成立「寶運金科技通訊有限公司」
    （下稱「寶運金公司」），因丙○○、乙○○及戊○○均有經營其他事業，而由
    己○○為實際負責人，負責寶運金公司之所有運作經營，其後己○○並向丙○○
    、乙○○及戊○○表示公司要增資，使渠三人各再出資二十萬元，嗣丙○○、乙○○及戊○○因公司財務狀況不佳，要求己○○出面說明，而於九十二年四月七
    日二十時三十分許，丙○○夫妻、乙○○、戊○○及己○○、丁○○，在寶運金
    公司二樓會議室商討公司財務情形及處理方式，雙方意見不合，因戊○○手持茶
    壺，己○○以為戊○○要持茶壺摔伊，乃萌生傷害人身體之犯意，自桌底下取出
    菜刀一把抵住戊○○頸部，並以手掐壓戊○○頸部、右上肢，致戊○○因此受有
    頸部及右上肢發紅併瘀傷之傷害。
二、案經被害人戊○○提起自訴。
    理  由
壹、本訴有罪部分（戊○○自訴己○○傷害部分）
一、訊據被告己○○固坦承於前開時、地與自訴人戊○○發生爭執之事實不諱，惟矢
    口否認有傷害犯行，辯稱：當時伊質問戊○○是否有竊取伊所有物品，結果戊○○很生氣要拿茶壺摔伊，當時剛好有員工煮宵夜用之菜刀放在泡茶桌旁，伊即隨
    手拾起加以防衛，而戊○○所受傷害並不能證明係伊所為，縱戊○○當時確有受
    傷，亦屬伊正當防衛行為所致，不應處罰云云。然查：右揭事實，業據自訴人戊○○於本院調查、審理中指訴綦詳，而自訴人戊○○確受有如事實欄所載之傷害
    ，亦有財團法人彰化基督教醫院九十二年四月七日診斷證明書一紙附卷可稽，此
    外復有案發當時當事人對話錄音譯文一件及錄音帶一捲在卷可佐，茲被告並不否
    認案發當日有與自訴人戊○○發生爭執，且自訴人戊○○係在案發當日即前往驗
    傷，而其所訴受傷經過情形與診斷證明書所載傷勢亦相互吻合，堪信自訴人戊○○指訴內容屬實。又按正當防衛行為人所為保護自己之正當防衛行為須出於防護
    自己權利之防衛意思，而採取對抗侵害行為，始足當之；亦即行為人須認識其行
    為係反擊之防衛行為而非攻擊行為，始得認係基於防衛意思而為之正當防衛行為
    。查案發時自訴人戊○○僅手持茶壺，尚無任何攻擊被告己○○之舉措，為被告
    己○○及自訴人戊○○供陳在卷，則被告己○○當時並無受不法之侵害，況其持
    菜刀抵架及以手壓掐自訴人戊○○頸部、右上肢，造成戊○○頸部、右上肢發紅
    併瘀傷，顯係被告己○○基於主動攻擊之意思所為之傷害行為，而非單純基於防
    衛意思之消極防衛行為，與前開正當防衛之主觀要件顯有未合。綜上所述，被告
    己○○所辯並無傷害自訴人戊○○及係正當防衛云云，顯係避重就輕卸責之詞，
    非足採信。事證明確，被告己○○此部分傷害犯行堪以認定，應依法論科
二、核被告己○○所為，係犯刑法第二百七十七條第一項之傷害罪。爰審酌被告並無
    任何前科紀錄之素行（參卷附臺灣高等法院被告全國前案紀錄表），及其犯罪之
    動機、目的、持菜刀抵架被害人頸部及以手壓掐被害人頸部、右上肢之手段、被
    害人所受傷害程度，暨犯後未能坦承犯行之態度等一切情狀，量處如主文所示之
    刑，並諭知易科罰金之折算標準，以示懲儆。
貳、無罪部分
甲、本訴部分（業務侵占部分）
一、自訴意旨略以：緣被告己○○於九十年間，即陸續邀集自訴人丙○○、乙○○及
    戊○○等共四人合資，協議各出資五十萬元，合計二百萬元，成立寶運金公司，
    由自訴人丙○○出名擔任董事長，被告己○○擔任執行長，於九十年十一月十四
    日向經濟部辦理公司設立登記在案，茲因自訴人丙○○、乙○○及戊○○三人均
    有經營其他事業，而由被告己○○負責寶運金公司實際經營運作，又被告己○○
    復於九十一年五月間，向自訴人等表示寶運金公司要增資，使自訴人丙○○、乙○○及戊○○各再出資二十萬元，合計六十萬元，詎被告己○○、丁○○竟基於
    意圖不法所有之概括犯意聯絡，由被告丁○○提供其於彰化市第七商業銀行中山
    分行之帳戶，再由被告己○○指示寶運金公司不知情之會計人員，先後數次將寶
    運金公司收取之貨款票據，轉存入前揭被告丁○○之帳戶代收，而被告己○○、
    丁○○即連續將該等款項侵占入己，又被告丁○○雖非寶運金公司員工，業務上
    也未持有寶運金公司貨款，惟其與被告己○○有共同犯意聯絡，被告己○○、丁○○二人均涉犯刑法第三百三十六條第二項之業務侵占罪嫌。
二、按犯罪事實應依證據認定之，無證據不得認定犯罪事實；又不能證明被告犯罪者
    ，應諭知無罪之判決，刑事訴訟法第一百五十四條第二項、第三百零一條第一項
    分別定有明文。又事實之認定，應憑證據，如未能發現相當證據，或證據不足以
    證明，自不能以推測或擬制之方法，以為裁判基礎。再認定犯罪事實所憑之證據
    ，雖不以直接證據為限，間接證據亦包括在內，然而無論直接或間接證據，其為
    訴訟上之證明，均須達於通常一般之人均不致於有所懷疑，而得確信其為真實之
    程度，始得據為有罪之認定；且告訴人之告訴，係以使被告受刑事訴追為目的，
    是其陳述是否與事實相符，仍應調查其他證據以資審認，最高法院著有四十年臺
    上字第八六號、五十二年臺上字第一三００號、七十六年臺上字第四九八六號判
    例可資參照。
三、訊據被告己○○、丁○○均堅決否認有何業務侵占之犯行，被告己○○辯稱：寶
    運金公司尚未成立前係以東海通訊行對外交易，而東海通訊行原係承受忠雄科技
    股份有限公司，承作報案系統等業務，在寶運金公司成立後，計算所有庫存表，
    就請會計事務所把東海通訊行註銷，且因原合約書係以東海通訊行為之，部分客
    戶款項才會匯入東海通訊行，再領出來存入現金簿，東海通訊行乃由伊實際負責
    ，被告丁○○僅係掛名負責人，另自訴人各出資二十萬元增資部分，乃因投標臺
    灣彰化少年輔育院及聯勤工兵裝備基地勤務處之標案，須購買材料及給付押標金
    ，才要求自訴人再出資，其後投標工程因材料規格計算誤差而有虧損，且寶運金
    公司每月之人事開銷、電話費、水電費等，即須支出二十餘萬，又公司成立前均
    未購置任何設備，現公司內如電腦、庫存材料等資產設備價值已不只二百萬元，
    自訴人僅各出資五十萬元及二十萬元，公司其餘支出均由伊負擔，伊並無任何業
    務侵占之犯行等語；被告丁○○則辯稱：被告己○○以伊名義申請東海通訊行，
    嗣後伊有要求被告己○○註銷，且有拿到東海通訊行註銷之歇業證明書，這件事
    伊均不知情，伊並無業務侵占之犯行等語。經查：自訴人丙○○、乙○○、戊○○於九十年間各出資五十萬元，與被告己○○共同成立寶運金公司，並於九十一
    年五月間，因被告己○○表示公司要增資而各再出資二十萬元乙情，業據自訴人
    指述明確，且為被告己○○所坦認，並有寶運金科技通訊有限公司設立登記表、
    匯款申請書（日期：九十一年五月二十三日，金額：二十萬元）影本二件及戊○○存摺交易明細表影本一件在卷足憑，堪以認定。惟寶運金公司於成立後，確有
    僱用數名員工，及添購如電腦等多項設備，實際經營運作乙節，已據證人即公司
    員工王宥程、庚○○及會計辛○○於本院訊問時結證屬實，並為自訴人所不爭執
    ，且證人辛○○亦證述：公司員工約四、五名，每人薪資約一萬八千元至二萬五
    千元等語，是以加上公司其餘之人事開銷及電話費、水電費等，公司每月確須支
    付相當款項；又寶運金公司確於九十一年五、六月間，有投標臺灣彰化少年輔育
    院及聯勤工兵裝備基地勤務處之工程標案，並簽訂工程合約之事實，亦有臺灣彰
    化少年輔育院九十二年十一月二十日彰輔總字第０九二０００三三四三號函暨所
    附該院監視監聽工程系統改善工程相關資料【含決標公告（決標標的名稱：本院
    監視及監聽工程系統改善工程，決標日期：九十一年五月九日，總決標金額：一
    百四十三萬六千五百零五元）、九十一年五月十三日臺灣彰化少年輔育院監視及
    監聽系統改善工程契約、九十一年七月二十二日完工證明單（寶運金公司）、九
    十一年七月二十五日驗收紀錄、九十一年七月二十五日工程結算驗收證明書等）
    ，及聯勤工兵裝備基地勤務處九十二年十一月二十四日陣鈐字第０九０００三二
    五一號函暨所附聯勤工兵裝備基地勤務處訂購軍品合約資料【簽約日期：九十一
    年六月二十日，決標日期：九十一年六月十三日，庫房監視系統等十七項，總價
    ：五十三萬五千五百元】，是被告己○○所稱於九十一年五月間係因臺灣彰化少
    年輔育院及聯勤工兵裝備基地勤務處之工程投標案，始要求自訴人各再出資二十
    萬元等語，並非無據。再寶運金公司之前身乃東海通訊行，而東海通訊行係承接
    忠雄科技股份有限公司之業務乙節，已據被告己○○、丁○○供明在卷，並為自
    訴人所不否認，而自訴人雖指寶運金公司應收票款係存入東海通訊行，由被告己○○、丁○○侵占花用，並提出支票影本數張為證，惟查自訴人所提出之支票號
    碼ＳＹ0000000號、面額為六萬元之應收票據影本乙紙，乃係被告己○○
    以自己為發票人所開出、用以支應寶運金公司相關合作廠商如家豪室內裝潢等客
    戶之應付票據（即支票號碼為ＡＳ0000000、ＡＳ0000000、ＡＳ
    0000000、ＡＳ0000000、ＡＳ0000000號，面額各為六千
    四百元、一萬八千元、九千九百元、一萬一千八百元、一萬四千七百元之應付票
    款，合計金額為六萬零八百元），此有卷附轉帳傳票及該五張支票影本可憑，且
    自訴人所提其他多紙支票影本之支票付款簽收回單處亦載為東海通訊行（參卷附
    自訴人所提出之支票影本），再被告己○○確以自己名義為發票人開立多張用以
    支付寶運金公司合作廠商之貨款，除前述支票影本外，尚有卷附支票號碼為ＡＳ
    0000000、ＡＳ0000000、ＡＳ0000000、ＡＳ00000
    00、ＡＳ0000000、ＡＳ0000000、ＡＳ0000000號等多
    張支票影本為憑，是被告己○○所稱寶運金公司之業務係承接自東海通訊行，而
    業務移轉前部份客戶就警民聯絡系統係與東海通訊行簽立服務契約，各該票據仍
    指名由東海通訊行為受款人，才以東海通訊行之帳戶代收，再由會計人員轉入寶
    運金公司之帳戶等語，並非無據，又被告丁○○僅係東海通訊行之掛名負責人，
    所開立東海通訊行之帳戶均係被告己○○使用，而東海通訊行之帳戶存簿資料亦
    放置在寶運金公司內乙節，亦據被告己○○、丁○○供明在卷，且證人辛○○亦
    證述在寶運金公司有看到東海通訊行之相關資料等語，足見被告丁○○表示伊未
    使用東海通訊行帳戶等語，應屬可採。綜上，被告己○○確有將自訴人所出資之
    款項用以經營寶運金公司之運作，並添購多項資產設備、僱用數名員工，並投標
    相關工程，與數家廠商有生意往來，足證被告己○○確有實際為寶運金公司之經
    營運作，自訴人所提出之證據尚難遽認被告己○○、丁○○有何業務侵占之犯行
    ，此外，本院復查無其他積極證據，足認被告己○○、丁○○二人確有自訴人所
    訴業務侵占情事，被告己○○、丁○○此部分犯罪尚屬不能證明，依法均應諭知
    無罪之判決。
乙、反訴部分
一、反訴意旨略以：反訴被告戊○○於九十一年一月間至同年三月初，趁反訴人己○○休假不在公司期間，以查帳為由，未經同意即進入反訴人己○○辦公室，竊取
    反訴人己○○私人文件及二十七萬元現金，因認反訴被告戊○○涉有刑法第三百
    二十條第一項之竊盜罪嫌。
二、按犯罪事實應依證據認定之，無證據不得認定犯罪事實；又不能證明被告犯罪者
    ，應諭知無罪之判決，刑事訴訟法第一百五十四條第二項、第三百零一條第一項
    分別定有明文。且告訴人之告訴，係以使被告受刑事訴追為目的，是其陳述是否
    與事實相符，仍應調查其他證據以資審認，最高法院五十二年臺上字第一三００
    號判例可資參照。
三、訊據反訴被告戊○○堅決否認有何竊盜犯行，辯稱：伊係因反訴人己○○未將公
    司資金運用解釋清楚，為了公司伊對外尚須負擔一百多萬元之債務，且多時未見
    反訴人己○○，始與自訴人丙○○、乙○○等人前去公司查帳，當時尚有會計辛○○及王宥程（原名甲○○）、庚○○等人在場，伊有告知會計辛○○等人表示
    要查帳，才取走有關公司之帳冊等物品，伊並未拿走其他東西，亦未看見有現金
    二十七萬元等語。經查：按刑法第三百二十條第一項之竊盜罪，必須行為人於主
    觀上意圖為自己或他人不法之所有，而乘人不知秘密竊取他人之動產為成立要件
    。查反訴被告戊○○係受自訴人丙○○即寶運金公司登記負責人所託，或單獨，
    或與自訴人丙○○共同前往公司查帳，並拿取有關公司之帳冊之事實，業據證人
    即自訴人丙○○到庭證述明確，而反訴被告戊○○取走公司相關帳冊時，證人王
    宥程、庚○○、辛○○等人均在場乙節，亦據證人丙○○、王宥程、庚○○、辛○○等人到庭證述屬實，而證人辛○○亦證稱：當時公司員工薪資無法處理，反
    訴被告戊○○表示找不到反訴人己○○，而與自訴人丙○○等人前來公司帶走一
    些帳冊表示要查帳，但並未拿走任何現金等語，茲反訴被告戊○○乃受公司登記
    負責人丙○○之委託，前往公司拿取相關帳冊資料以查核資金流向，自難謂其於
    取走公司帳冊資料時，在主觀上有何竊盜之不法所有意圖，且其於拿取帳冊資料
    時尚有向公司會計即證人辛○○表示要查帳，而當時並有證人王宥程、庚○○、
    辛○○等人在場，此亦與竊盜行為係乘人不知之際，而以隱密之方法和平竊取者
    ，顯不相同，是反訴被告戊○○所為，尚與竊盜罪之犯罪構成要件有間。又反訴
    意旨雖指反訴被告戊○○尚有竊取其他私人物品及現金二十七萬元云云，惟查證
    人王宥程、庚○○、辛○○均到庭證述彼等未看見反訴被告戊○○有拿走任何私
    人物品或現金等語明確，反訴人既未能提出其他確切證據足資證明反訴被告戊○○有何竊盜之犯行，反訴人片面主張之事實，顯不足採。此外，本院復查無其他
    積極證據，足認反訴被告戊○○確有竊盜之犯行，反訴被告犯罪尚屬不能證明，
    依法應諭知無罪之判決。
據上論斷，應依刑事訴訟法第三百四十三條、第三百三十九條、第三百零一條第一項
、第二百九十九條第一項前段，刑法第二百七十七條第一項、第四十一條第一項前段
，罰金罰鍰提高標準條例第一條前段、第二條，判決如主文。
中    華    民    國    九十三      年      三      月      三十一      日
                                臺灣彰化地方法院刑事第二庭
                                    審判長法官  石  馨  文
                                    法      官  王  義  閔
                                    法      官  郭  麗  萍
右正本證明與原本無異。
如不服本判決，應於判決送達後十日內向本院提出上訴狀( 須附繕本 )。
                                    法院書記官  施  嘉  玫
中    華    民    國    九十三      年      四      月        七        日
刑法第二百七十七條第一項：
傷害人之身體或健康者，處三年以下有期徒刑，拘役或一千元以下罰金。
